【裁判字號】    99,易,286
【裁判日期】    990928
【裁判案由】    違反毒品危害防制條例
【裁判全文】
臺灣屏東地方法院刑事判決               99年度易字第286號
公  訴  人  臺灣屏東地方法院檢察署檢察官
被      告  甲○○
上列被告因違反毒品危害防制條例案件，經檢察官提起公訴（99
年度毒偵字第26、152 號），因被告於準備程序中就被訴事實為
有罪之陳述，經告知簡式審判程序之旨，並聽取檢察官、被告之
意見後，經本院合議庭裁定由受命
法官獨任進行簡式審判程序，茲判決如下：
    主  文
甲○○施用第二級毒品，累犯，處有期徒刑柒月，扣案吸食器壹
個沒收銷燬；又施用第二級毒品，累犯，處有期徒刑柒月。應執
行有期徒刑壹年，扣案吸食器壹個沒收銷燬。
    事  實
一、甲○○前因施用毒品案件，經本院以88年度毒聲字第2080號
    裁定送觀察、勒戒後，經評估無繼續施用毒品之傾向，於民
    國88年10月22日執行完畢釋放，並由屏東地方法院檢察署檢
    察官於同日以88年度偵字第4785號為不起訴處分確定。又於
    89年間，因施用毒品案件，經臺灣高雄地方法院以89毒聲字
    第2223號裁定送觀察、勒戒，再以89年毒聲字第2751號裁定
    准予戒治，並以89年度雄簡字第460 號判決判處有期徒刑6
    月，強制戒治部分於90年6 月28日執行完畢釋放後。再於92
    年間，因施用毒品案件，經臺灣高雄地方法院裁定准予戒治
    ，並以93年度易字第62號案件判處有期徒刑8 月，強制戒治
    部分於93年1 月9 日因法律修正免予執行而釋放，徒刑部分
    則與上揭判處有期徒刑6 月部分接續執行，並於94年2 月18
    日縮短刑期執行完畢。復於97年間，因施用毒品案件，經本
    院以97年度簡字第1421號案件判處有期徒刑6 月，並於98年
    6 月18日縮刑期滿執行完畢。詎猶不知悔改，明知甲基安非
    他命係毒品危害防制條例第2 條第2 款明定之第二級毒品，
    不得持有及施用，竟仍基於施用第二級毒品甲基安非他命之
    犯意，分別於下列時地施用甲基安非他命各1 次：
  （一）98年10月28日夜間8 時30分許，在屏東縣林邊鄉○○村
        ○○路3 之25號1 樓客廳內，以將甲基安非他命置於玻
        璃球內燒烤後吸食所生煙霧之方式，施用甲基安非他命
        1 次。嗣於98年10月29日為警據報後查獲，並扣得吸食
        器即玻璃球1 個，復經警採尿送驗，檢驗結果呈甲基安
        非他命陽性反應，乃查悉上情。
  （二）98年11月7 日某時，在屏東縣佳冬鄉友人住處，再以上
        揭方式，施用甲基安非他命1 次，嗣於98年11月9 日因
        另涉竊盜案件為警查獲，經被告同意採尿後送驗，檢驗
        結果呈甲基安非他命陽性反應，乃查悉上情。
二、案經屏東縣政府警察局東港分局及枋寮分局報告臺灣屏東地
    方法院檢察署檢察官偵查起訴。
    理  由
壹、程序方面
一、按除被告所犯為死刑、無期徒刑、最輕本刑為3 年以上有期
    徒刑之罪或高等法院管轄第一審案件者外，於法院行準備程
    序進行中，被告先就被訴事實為有罪之陳述時，審判長得告
    知被告簡式審判程序之旨，並聽取當事人、代理人、辯護人
    及輔佐人之意見後，裁定進行簡式審判程序；受命法官行準
    備程序，與法院或審判長有同一之權限，刑事訴訟法第 273
    條之1 第1 項、第279 條第2 項前段分別定有明文。查本件
    被告甲○○所犯非為死刑、無期徒刑、最輕本刑為3 年以上
    有期徒刑之罪或高等法院管轄第一審案件，其於本院99年9
    月14日準備程序進行中，先就前揭被訴事實為有罪之陳述（
    見本院卷第69頁反面），經受命法官告知簡式審判程序之旨
    ，並聽取當事人之意見後，本院合議庭認無不得或不宜改依
    簡式審判程序進行之處，爰依刑事訴訟法第273 條之1 第1
    項，裁定本件由受命法官獨任進行簡式審判程序。
二、刑事訴訟法第159 條第1 項規定，於法院行簡式審判程序者
    ，不適用之；簡式審判程序之證據調查，不受刑事訴訟法第
    159 條第1 項、第161 條之2 、第161 條之3 、第163 條之
    1 及第164 條至第170 條規定之限制，此觀同法第159 條第
    2 項、第273 條之2 規定自明。是本件證據調查不適用傳聞
    法則、交互詰問等證據法則，合先敘明。
貳、實體方面
一、事實認定部分
  （一）上揭事實欄（一）之事實，業據被告於警詢時、本院行
        準備程序及審判時均坦承不諱（見東警分偵字第098002
        0352號卷，下稱東警卷，第4 頁，本院卷第69頁反面、
        第71頁），核與證人劉光復證稱：被告於98年10 月28
        日下午6 時許到其家，之後於同日夜間8 時許即在其家
        1 樓客廳施用甲基安非他命；扣案之吸食器1 個為甲○
        ○吸食毒品完後棄置等語相符（見東警卷第6 、7 頁）
        ，並有屏東縣警察局東港分局（下稱東港分局）搜索、
        扣押筆錄、扣押物品目錄表（見東警卷第9 至11頁）、
        現場案件照片6 張（見東警卷第20至22頁）附卷可稽。
        另將被告於98年10月29日下午2 時50分許在東港分局林
        邊分駐所為警採集之尿液送請台灣檢驗科技股份有限公
        司鑑定，經該公司以EIA 酵素免疫分析法初步檢驗、並
        以GC/MS 氣相層析/ 質譜儀法確認檢驗，結果判定為甲
        基安非他命陽性反應，有該公司98年11月18日、編號KH
        2009B0000000號濫用藥物檢驗報告1 紙、尿液受檢人真
        實姓名對照表附卷足憑（見東警卷第18、19頁），足認
        被告確有於上揭採尿時間前施用甲基安非他命甚明。另
        扣案吸食器經警以毒品簡易快速篩檢試劑測試結果，確
        呈甲基安非他命陽性反應，有初步檢驗報告單1 紙（見
        東警卷第15頁）、本院扣押物品清單1 紙（見本院卷第
        22 頁 ）附卷足佐，及吸食器1 個扣案可證，堪認被告
        確以上揭扣案物品供犯本件施用甲基安非他命罪所用。
        上揭事證適足以補強被告自白，是被告自白與事實相符
        ，堪信為真實。
  （二）上揭事實欄（二）之事實，亦據被告於本院行準備程序
        及審判時均坦承不諱（見本院卷第69頁反面、第71頁）
        ，並有本院公務電話紀錄1 紙附卷供參（見本院卷第20
        頁）。另將被告於98年11月9 日上午10時25分許在屏東
        縣政府警察局枋寮分局（下稱枋寮分局）偵查隊為警採
        集之尿液送請台灣檢驗科技股份有限公司鑑定，經該公
        司以EIA 酵素免疫分析法初步檢驗、並以GC/MS 氣相層
        析/ 質譜儀法確認檢驗，結果判定為甲基安非他命陽性
        反應，有該公司98年11月27日、編號KH2009B0000000號
        濫用藥物檢驗報告1 紙、枋寮分局98年度毒品犯罪嫌疑
        人尿液採驗作業管制紀錄1 紙（見枋警偵字第09900008
        09號卷第5 、6 頁），足認被告確有於上揭採尿時間前
        施用甲基安非他命甚明，亦適足以補強被告自白，是被
        告自白與事實相符，堪信為真實。
  （三）綜上，本件事證明確，被害犯行洵堪認定，應依法論科
        。
二、論罪科科部分
  （一）按施用第一、二級毒品為犯罪行為，毒品危害防制條例
        第10條定有處罰明文。故施用第一、二級毒品者，依前
        揭規定本應科以刑罰。惟基於刑事政策，對合於一定條
        件之施用者，則依同條例第20條、第23條之規定，施以
        觀察、勒戒及強制戒治之保安處分。又毒品危害防制條
        例於92年7 月9 日修正公布，自93年1 月9 日施行，其
        中第20條、第23條將施用毒品之刑事處遇程序，區分為
        「初犯」及「5 年內再犯」、「5 年後再犯」。依其立
        法理由之說明：「初犯」，經觀察、勒戒或強制戒治後
        ，應為不起訴處分或不付審理之裁定；經觀察、勒戒或
        強制戒治執行完畢釋放後，「5 年內再犯」者，因其再
        犯率甚高，原實施之觀察、勒戒及強制戒治既已無法收
        其實效，爰依法追訴或裁定交付審理。至於經觀察、勒
        戒或強制戒治執行完畢釋放後，「5 年後再犯」者，前
        所實施之觀察、勒戒或強制戒治已足以遮斷其施用毒品
        之毒癮，為期自新及協助其斷除毒癮，仍適用「初犯」
        規定，先經觀察、勒戒或強制戒治之程序。從而依修正
        後之規定，僅限於「初犯」及「5 年後再犯」2 種情形
        ，始應先經觀察、勒戒或強制戒治程序。倘被告於5 年
        內已再犯，經依法追訴處罰，縱其第3 次（或第3 次以
        上）再度施用毒品之時間，在初犯經觀察、勒戒或強制
        戒治執行完畢釋放5 年以後，已不合於「5 年後再犯」
        之規定，且因已於「5 年內再犯」，顯見其再犯率甚高
        ，原實施觀察、勒戒或強制戒治，已無法收其實效，即
        應依該條例第10條處罰，此有最高法院97年度第5 次刑
        事庭會議決議可資參照。查被告有事實欄一所載之施用
        毒品犯行及執行紀錄，其於88年10月22日觀察、勒戒執
        行完畢釋放後5 年內，即於89年間及92年間再因施用毒
        品案件，分經裁定准予戒治並經科刑執行完畢，復於97
        年間因施用毒品案件經科刑執行完畢，有臺灣高等法院
        被告前案紀錄表在卷可按，被告雖於88年10月22日經觀
        察、勒戒執行完畢釋放5 年後，再為本案犯行，參諸上
        揭最高法院決議內容，已非屬「5 年後再犯」，自應依
        法論科，合先敘明。
  （二）按甲基安非他命為毒品危害防制條例第2 條第2 項第 2
        款明定之第二級毒品。被告2 次於不同時、地施用甲基
        安非他命，核其所為，均係犯毒品危害防制條例第10條
        第2 項之施用第二級毒品罪。又被告2 次持有第二級毒
        品甲基安非他命後進而施用，其持有之低度行為應被其
        施用之高度行為所吸收，均不另論罪。被告所犯上開 2
        罪，犯意個別、行為互殊，應予分論併罰。被告有前揭
        事實欄所載科刑執畢紀錄，有臺灣高等法院被告前案紀
        錄表在卷供參，其受有期徒刑之執行完畢，5 年以內故
        意再犯本件有期徒刑以上之罪，為累犯，應依刑法第47
        條第1 項規定，加重其刑。爰審酌被告有多次施用毒品
        前科，並經多次強制戒治仍未能戒除毒癮，仍再犯本案
        ，顯見其對戒毒意志不堅，素行非佳，然施用毒品難以
        根除心癮並自害其身，所生之危害非巨，復於本院審理
        時坦承犯罪、尚具悔意，犯後態度堪稱良好，復衡其犯
        罪動機、目的及手段等一切情狀，分別量處如主文所示
        之刑。扣案吸食器1 個確呈甲基安非他命陽性反應，與
        所沾附毒品不易析離，且供被告犯事實欄一、（一）之
        犯行所用，已如前述，不問屬於犯人與否，均應依毒品
        危害防制條例第18條第1 項前段規定，由本院諭知沒收
        銷燬。至被告犯事實欄一、（二）施用甲基安非他命所
        用之玻璃球，並未扣案，亦無證據證明屬被告所有或殘
        留不易析離毒品成份，爰不予宣告沒收，附此敘明。
據上論斷，應依刑事訴訟法第273 條之1 第1 項、第299 條第 1
項前段，毒品危害防制條例第10條第2 項、第18條第1 項前段，
刑法第11條、第47條第1 項、第51條第5 款，判決如主文。
本案經檢察官陳立興到庭執行職務。
中    華    民    國    99    年    9     月    28    日
                  刑事第五庭  法  官  黃柏霖
以上正本證明與原本無異。
如不服本判決應於收受判決後10日內向本院提出上訴書狀，並應
敘述具體理由；其未敘述上訴理由者，應於上訴期間屆滿後20日
內向本院補提理由書（均須按他造當事人之人數附繕本）「切勿
逕送上級法院」。
中    華    民    國    99    年    9     月    28    日
                              書記官  史安琪
附錄：論罪科刑法條
毒品危害防制條例第10條
施用第一級毒品者，處 6 月以上 5 年以下有期徒刑。
施用第二級毒品者，處 3 年以下有期徒刑。

司法院資訊處製作；財團法人民間司法改革基金會備份。
